臺灣高等法院臺中分院刑事判決　　　96年度上訴字第1236 號
上　訴　人　臺灣臺中地方法院檢察署檢察官
上　訴　人
即　被　告　丙○○
　　　　　　　　　　現羈押於臺灣台中看守所
選任辯護人　謝文田律師
上列上訴人因被告毒品危害防制條例案件，不服臺灣臺中地方法
院95年度訴字第3914號中華民國96年3月30日第一審判決（起訴
案號：臺灣臺中地方法院檢察署95年度偵字第24207號），提起
上訴，本院判決如左
    主    文
上訴駁回。
    事實及理由
一、丙○○本身有施用毒品之惡習，明知甲基安非他命為毒品危
    害防制條例第2條第2項第2款所管制之第二級毒品，未經允
    許不得持有、販賣。竟於民國95年10月25日22時30分許之前
    某時，在不詳地點，自真實姓名年籍均不詳僅知綽號「阿彬
    」（音同起訴書所載之「阿賓」，下均同）之成年男子處，
    以新臺幣（下同）8500元之代價購入約半錢重之第二級毒品
    甲基安非他命一包（含袋重1.653公克、淨重1.46公克），
    本欲供自己施用，惟於購入後如有人表明購買意願亦會出售
    圖利。適甲○○前因施用毒品案進出監獄多次，其母親勸誘
    甲○○勿繼續施用毒品，甲○○為免其母擔憂遂想以檢舉毒
    品來源之方法斷絕其施用毒品之管道，因而求助於警方希望
    能將販毒者繩之以法，遂於95年10月25日22時許之前某時（
    仍為當晚時刻），以其所有0000000000號行動電話撥打丙○○所有0000000000號行動電話，告知欲購買毒品甲基安非他
    命之意，丙○○即基於意圖營利，允諾販賣第二級毒品甲基
    安非他命之犯意，惟於電話中表明只有半錢之毒品甲基安非
    他命可以出售，並出價8500元，經甲○○當場表示其向綽號
    「賴達」之男子購買只需要8000元即可，雙方遂約定在臺中
    市○○區○○路與黎明路口處交易，價錢部分則到場後再繼
    續商議。甲○○見丙○○同意攜帶上開約半錢之甲基安非他
    命前往約定地點出售，遂立即撥打電話予臺中市警察局第四
    分局黎明派出所值班人員王志浩告稱要檢舉販毒案，並留下
    自己的行動電話後，由王志浩依職務分配關係轉由負責查緝
    毒品、槍枝之承辦警員張文紹改與甲○○連絡。張文紹遂喬
    裝甲○○之友人欲向丙○○購買毒品，並由甲○○於電話中
    先行告知丙○○此事，而於當日23時15分許，雙方於約定之
    公益路、黎明路口碰面時，丙○○邀約甲○○與喬裝客人之
    警員張文紹上其所有車牌號碼ＨＡ─8522號自用小客車內，
    丙○○隨即自其腰際皮帶取出毒品甲基安非他命一包欲出售
    予乘坐於副駕駛座之警員張文紹，未及交付即經警員張文紹
    表明身分後，而查獲上情，並當場扣得第二級毒品甲基安非
    他命一包（送驗數量含塑膠袋重1.653公克，驗餘數量1.635
    公克），及其所有供聯絡販賣毒品用之號碼為0000000000號
    行動電話一支。
二、案經臺中市警察局第四分局報請臺灣臺中地方法院檢察署檢
    察官偵查起訴。
    理    由
壹、證據能力部分：
一、按「被告以外之人於審判外之言詞或書面陳述，除法律有規
    定者外，不得作為證據。」，刑事訴訟法第159條第1項定有
    明文規定。查證人甲○○於警詢之陳述係屬審判外之陳述，
    復無刑事訴訟法第159條第2項、第159條之2至之5傳聞證據
    得作為證據之例外情形，本不得以之直接作為認定犯罪事實
    與否之證據。惟參諸現行刑事訴訟法第166條之1第2項、第3
    項第6款，第166條之2之規定及行反詰問時，容許以陳述人
    先前不一致之陳述作為彈劾證據之法理，非不得以之作為彈
    劾證據，用來爭執被告、證人、鑑定人陳述之證明力，最高
    法院著有94年度台上字第6881號判決意旨足資參照，合先敘
    明。
二、被告於警、偵訊自白部分，有證據能力：
（一）被告辯稱及辯護人辯護意旨略以：本案是警察教唆甲○○
      陷害被告，被告並沒有販賣之意，該部分被告警訊自白是
      受警員張文紹施以詐術誘導，騙稱他要被告講什麼就要講
      什麼，如不合作就要請被告吃「滷肉飯」（意即要毆打）
      ，要被告好好配合製作筆錄，即能交保，故認此舉已使被
      告於製作筆錄前心生畏懼，致使無法本於自由意志而為陳
      述，被告於95年10月26日警詢陳述既係以不正方法取得，
      該證據是違反法定程序取得，沒有證據能力；且關於被告
      於95年10月26日之警訊筆錄只有錄影並無錄音，與同日在
      前製作筆錄之證人甲○○部分，其錄影併有錄音之情況迥
      異，因而質疑派出所無法提出當日之維修紀錄，應認當時
      之錄影設備並無故障，被告受誘導之警詢自白既然沒有錄
      音，即無證據能力；又偵訊部分依證人即被告之兄乙○○
      之證述，警員張文紹上開所為對於被告意思自由之強制已
      延伸至同日之偵訊程序，致使被告於檢察官內勤偵訊時，
      被告仍與警詢為相同之供述，惟被告於95年10月26日於警
      詢及偵訊時所供均非出於自由意志，依刑事訴訟法第156
      條第1項規定，應無證據能力，至被告案發時所為僅為轉
      讓毒品甲基安非他命云云。
（二）按被告之自白，須非出於強暴、脅迫、利誘、詐欺、疲勞
      訊問、違法羈押或其他不正方法，且與事實相符者，始得
      採為認定被告犯罪事實之證據，此觀刑事訴訟法第156 條
      第1項規定甚明。此項證據能力之限制，係以被告之自白
      必須出於其自由意志之發動，用以確保自白之真實性，故
      被告之自由意志，如與上揭不正方法具有因果關係而受影
      響時，不問施用不正方法之人是否為有訊問權人或其他第
      三人，亦不論被施用不正方法之人是否即為被告，且亦不
      以當場施用此等不正方法為必要，舉凡足以影響被告自由
      意志所為之自白，均應認為不具自白任意性，方符憲法所
      揭示「實質正當法律程序」之意旨。又若被告先前受上開
      不正之方法，精神上受恐懼、壓迫等不利之狀態，有事實
      足證已延伸至其後未受不正方法所為之自白時，該後者之
      自白，仍不具有證據能力。從而被告之警詢自白，有無以
      不正方法取供？該等不正之方法，是否已「延伸」至檢察
      官偵訊時猶使被告未能為任意性之供述？審理事實之法院
      ，遇有被告對於提出非任意性之抗辯時，應先於其他事實
      而調查，茍未加調查，遽行採為有罪判決所憑證據之一，
      即有違背證據法則之違法（最高法院94年台上字6461號判
      決意旨可參）。經查：
      1.被告於為警查獲後製作筆錄過程，業據證人張文紹於原
        審96年2月2日審理時具結證明：「．．．（在查獲現場
        ，被告有無說何話？）我們告知被告所有權利後就帶回
        警局... （在現場有無對被告就案情初步詢問？）沒有
        . .. （你們如何把被告帶回警局？）連絡派出所以警
        車帶回... （你是否有隨同被告一同回派出所？）我開
        被告車回派出所... （回派出所後多久為被告製作筆錄
        ？）時間忘了，我第一次問被告是否要做筆錄，被告不
        願製作，被告休息一段時間後他願意做筆錄，他們才替
        他製作筆錄... （被告製作筆錄時，其當時精神狀況如
        何？）良好，我們在警詢筆錄也有記載他是在自由意志
        下回答警方的... （被告做警詢筆錄時有無毒癮發作？
        ）沒有... （被告做筆錄時有否因為施用毒品導致精神
        狀況不佳？）沒有，被告回答時對其販賣毒品幾次都能
        回答... （當天被告警詢筆錄是否你做的？）是... （
        製作筆錄之前，你有無跟被告說『我要你講什麼你就講
        什麼，不然，我要請你吃滷肉飯』？）沒有... （你有
        否跟被告說『你到檢察官處，要依警詢筆錄陳述，才可
        以獲交保？』）沒有，這種案件怎可交保？... （被告
        警詢筆錄否依被告所言據實記載？）有... （被告有無
        在製作筆錄後反應該筆錄記錯了，筆錄記載『販賣』，
        他要求更改為「不是販賣」？）沒有... （你替被告製
        作筆錄時有無提示甲○○筆錄，要求被告照其筆錄回答
        ？）沒有... （你替被告製作筆錄時，有無全程連續錄
        音錄影？）有，我們機械是同步錄音錄影的，剛才勘驗
        時沒有聲音，我也不知為何？但警局都沒有備份了...
        （你們警局的錄音設備機械是否可控制單獨錄音或單獨
        錄影？）不可以，只要一個按鍵下去就是同步錄音錄影
        」等情在卷可按（見原審卷第101頁至第103頁）。
      2.又查被告於95年10月26日之警詢筆錄製作過程，僅有證
        人張文紹、另名警員與被告等三人在場，且製作筆錄之
        影像錄影過程全程58分19秒，但無法播放出對話聲音，
        無法得悉被告實際製作筆錄之問答過程，業據原審當庭
        播放95年10月26日之警詢光碟並製有該次勘驗筆錄在卷
        可按；然該次勘驗記載在場三人均端坐位置未曾離開（
        參原審卷第94頁），原審判決併載未見有警員提示甲○○警詢筆錄以便讓被告按稿照念之情形。且依被告於原
        審行準備程序時所供：「（本件警詢筆錄是否都是你自
        己講的？）是。內容都是我講的，但是被押我的警員脅
        迫的，我看過筆錄說我是販賣，我想改，但警察不給我
        改... （本件警詢筆錄，是否依照今日開庭方式，詢問
        者問話後，你答話，並記載於電腦螢幕上給你看，螢幕
        上面答話內容都是你自己說的？）是。」等語（參原審
        卷第57頁），業已坦認警詢筆錄所有內容都是被告供述
        ，且對答情形確有記載在電腦螢幕等情，則無疑義。被
        告雖仍以其係遭警員即證人張文紹所脅迫置辯，並舉證
        人即其兄乙○○為證，然查，證人乙○○於原審96年3
        月16 日審理時到庭具結證稱：伊於95年10月26日有到
        黎明派出所，伊到派出所時，警員張文紹有說本件是小
        事情，吸毒等勒戒而已，伊就告訴被告說「警察說你好
        好配合，你很快就可以回來」等語，（辯護人問：何謂
        好好配合？）說配合警察及檢方的問話，第二天就可以
        回來，要伊回家等交保，沒有再說其他話等情（參原審
        卷第193頁至第194頁、第196頁），核與被告所辯當時
        警員是說：他要伊講什麼就要講什麼，如不合作就要伊
        吃「滷肉飯」（見原審卷第56頁）等情迥不相符。況且
        ，被告所供：伊與證人甲○○到達派出所時，證人甲○○在旁邊，應該有聽到警察對伊說「剛才甲○○已有吃
        滷肉飯了，問伊要不要吃看看」（見原審卷第190頁）
        ，亦為證人甲○○所否認，並證稱：伊並沒有聽到警察
        對被告口出上開言論，伊只有聽到警察對被告很大聲，
        只問被告為何要賣毒品甲基安非他命，警察也沒有說請
        伊吃滷肉飯之事等語（見原審卷第191頁）；足見被告
        於警詢製作筆錄之前或之時，證人張文紹是否曾對其口
        出「要你講什麼就要講什麼，如不合作就要你吃『滷肉
        飯』」等恫嚇之詞，以致被告於製作警詢筆錄之際，配
        合為有販賣毒品之供述，尚乏證據足資證明。且證人張
        文紹復於原審具結證述並未有被告所辯上開脅迫及不正
        方法取供之情事，已如前述；而本案係因證人甲○○之
        指證且帶同警員主動查獲被告，當場復扣得半錢之甲基
        安非他命一包（送驗數量含塑膠袋重1.653公克，驗餘
        數量1.635公克），及被告用以與證人甲○○聯絡用之
        號碼為0000000000號行動電話一支扣案可稽，事證已明
        ，證人張文紹何需施用脅迫或不正方法取得被告之自白
        ？此由證人張文紹於原審96年3月16日審理時亦證稱：
        因為查獲的證人甲○○是說要向被告買毒品，故於查獲
        被告後訊問案情時，只問被告毒品來源為何，並沒有針
        對為何要賣（毒品）乙節再做詢問等情可明（見原審卷
        第19 8頁）。
      3.再觀諸被告於95年10月26日第2次警詢筆錄係自行供出
        其毒品來源係來自綽號「阿賓」（音同「阿彬」），此
        於證人甲○○警詢筆錄所無者，且其該次警詢筆錄與證
        人甲○○同日警詢筆錄，其等就本案約定販賣時間、價
        錢及份量之供述情節大致相符，此由被告所供：「...
        他（即甲○○）也約是從六月份跟我購買... （甲○○
        ）連這一次共三次，第一次購買二千元，第二次購買半
        錢約七千元，第三次購買8500元就被警方查獲... （甲○○向我購買毒品安非他命）是我本人前往交易... 是
        我收取現金... 前二次都在太原路中臺駕訓班前交易，
        時間約六月份... （你每次販賣安非他命獲利多少？）
        我會將購買者的份量減少賣對方一樣的價錢（獲利安非
        他命自己使用），每次販賣獲利約五百元」等語（見警
        卷第4頁、第5頁），核與證人甲○○證稱：「連今天我
        總共向『阿偉』（指被告）購買三次，每次購買零點一
        公克，每次一千元.. 我第一次是在95年7月間在太原路
        中臺駕訓班前交易毒品安非他命」、「第二次是在95年
        7 月底在太原路中臺駕訓班前交易毒品安非他命... 前
        二次交易... 都是綽號『阿偉』之男子將安非他命交付
        予我，現金也是交付給綽號『阿偉』之男子」等語（見
        警卷第9頁、第10頁）可明；況且，被告於同日下午4時
        53 分移送臺灣臺中地方法院檢察署應訊時仍供稱：「
        （警詢筆錄中所陳述是否實在？）實在」、「（警察有
        無恐嚇你、脅迫你或其他不正方法訊問？）沒有」、「
        （你在警詢時有無看過才簽名？）有」、「（警察有無
        打好筆錄在螢幕上叫你照念？）沒有，是警察問一句，
        我答一句，警察再記一句，把筆錄做出來的」等情（見
        偵卷第9頁），查其於警詢時未曾供述係遭受如何脅迫
        情況。嗣同日被告於內勤檢察官偵訊時另供：「（為何
        要賣八千五百元？）因為我向『阿賓』購買時就買八千
        元了，這樣可以有五百元利潤」等語（見偵卷第10頁）
        ，與其警詢所供：「（你每次販賣安非他命獲利多少？
        ）我會將購買者的份量減少賣對方一樣的價錢（獲利安
        非他命自己使用），每次販賣獲利約五百元」等語（見
        警卷第4頁、第5頁）僅獲利之說詞稍有出入，顯然被告
        辯稱其警詢自白之非任意性，暨被告及其選任辯護人均
        陳稱被告可能擔心因為警詢筆錄已承認販賣毒品之自白
        ，如為相同之陳述，則獲交保機會較高，以致於內勤檢
        察官偵訊時方為如此供述一情，顯無可採。是被告辯稱
        其警詢，甚至其內勤偵訊時自白之非任意性，均無可採
        ，堪認被告於警詢及偵訊之筆錄俱有證據能力。
（三）又按「除法律另有規定外，實施刑事訴訟程序之公務員因
      違背法定程序取得之證據，其有無證據能力之認定，應審
      酌人權保障及公共利益之均衡維護」刑事訴訟法第158條
      之4定有明文。又刑事訴訟之目的固重在發見實體真實，
      其手段則應合法正當，以保障人權。依刑事訴訟法第229
      條至第231條之規定，司法警察 (官)固有調查犯罪嫌疑人
      犯罪情形及蒐集證據之職權，而得詢問犯罪嫌疑人，惟依
      同法第100條之2準用同法第100條之1第1項之規定，司法
      警察(官)詢問犯罪嫌疑人，除有急迫情況且經記明筆錄者
      外，應全程連續錄音；必要時，並應全程連續錄影。考其
      立法目的，在於建立詢問筆錄之公信力，並擔保詢問程序
      之合法正當；亦即在於擔保犯罪嫌疑人對於詢問之陳述係
      出於自由意思及筆錄所載內容與其陳述相符。故司法警察
      (官)詢問犯罪嫌疑人如違背上開規定，其所取得之供述筆
      錄，究竟有無證據能力，原應審酌司法警察 (官)違背該
      法定程序之主觀意圖、客觀情節、侵害犯罪嫌疑人權益之
      輕重、對犯罪嫌疑人在訴訟上防禦不利益之程度，以及該
      犯罪所生之危害，暨禁止使用該證據對於抑制違法蒐證之
      效果，及司法警察 (官)如依法定程序有無發現該證據之
      必然性等情形，本於人權保障與社會安全之均衡維護精神
      ，依比例原則，具體認定之（最高法院93年台上字3953號
      判決意旨可參）。經查原審於96年2月2日時當庭勘驗被告
      警詢筆錄，雖僅有錄影並無錄音，惟實際替被告製作警詢
      筆錄之證人張文紹於原審96年2月2日審理時亦證稱伊也是
      當庭才知道當日所製作之筆錄沒有聲音（參原審卷第103
      頁、第104頁），於原審同年3月16日審理時另勘驗證人甲○○警詢筆錄，確實有同步錄音與錄影之情形（見原審卷
      第199頁、第200頁），而證人甲○○警詢筆錄製作時間為
      95 年10月26日凌晨0時28分起至同日0時37分止（雖僅9分
      12 秒，且經原審當庭勘驗情形，該次製作警詢筆錄過程
      甚為快速流暢，顯係訊問人與被訊問人就業已打好之電腦
      螢幕配合問答以較白話之對話方式，予以錄音、錄影（見
      原審卷第199-201頁），然證人甲○○於原審審理時證稱
      ：當時製作筆錄時是警察邊問邊打，伊自己回答的，有些
      較簡單的是邊問邊答，字比較多的是之前警察有口頭問伊
      ，伊自己講的，伊答話內容都是依伊意思回答的等語甚明
      （見原審卷第200頁），上開筆錄內容，既係本於證人甲○○自由意志而為，上開製作筆錄方式僅為程序簡便，尚
      難認有何上開規定之違反），係在被告95年10月26日4時
      13分起至同日5時09分止製作警詢筆錄之前所為，果承辦
      警員有意隱匿被告警詢筆錄之錄音部分，何以於移送至地
      檢署之前尚未就此違反程序部分予以彌補，或在已取得被
      告販賣毒品之自白筆錄後，另要求被告重新配合同步錄音
      錄影方式製作一份取得被告完整自白之筆錄？卻此不為，
      足徵證人張文紹於原審審理時證稱伊也是直到原審審理時
      才知道有上開未錄音之情事一節，堪信為真實。原審以被
      告人權保障及販賣毒品係屬危害社會治安之重罪，暨公共
      利益之均衡維護，證人張文紹非惡意地違反製作被告警詢
      筆錄程序之規定，依刑事訴訟法第158條之4規定（原審判
      決誤載為第159條之4規定），仍應認被告警詢自白，亦有
      證據能力。原審判決已綜合卷內資料，而認被告於警、偵
      訊之自白係出於自由意志，而得作為證據，於法自屬有據
      。
（四）又所謂「陷害教唆」足以阻斷犯罪之成立，係以被告原無
      犯罪之意，全因教唆人之教唆始萌犯意，進而實施犯罪構
      成要件之行為始足充之，申言之，因陷害教唆係司法警察
      以引誘或教唆犯罪之不正當手段，使原無犯罪故意之人因
      而萌生犯意而實施犯罪，再進而蒐集其犯罪之證據或予以
      逮捕偵辦；縱其目的係在查緝犯罪，但其手段顯然違反憲
      法對於基本人權之保障，且已逾越偵查犯罪之必要程度，
      對於公共利益之維護並無意義，其因此等違反法定程序所
      取得之證據資料，應不具證據能力。惟証人甲○○雖為檢
      舉並配合警方查緝毒品甲基安非他命之來源，而以前開行
      動電話先與被告聯絡約定毒品交易，被告竟因証人甲○○
      來電詢問有無「一錢」的東西及能否送貨過來，即稱他那
      邊沒那麼多，只有半錢而已，如果要的話可以拿過來，並
      出價半錢8000元等情（見本院卷第99頁），被告如無意販
      售甲基安非他命，自可口頭拒絕甲○○之要約，其明知數
      量不足，但因有意販售，故另為新要約稱其只有半錢，如
      果甲○○要的話可以送過來等情，益徵其干冒重刑之危險
      ，進而攜帶前開毒品甲基安非他命1包前往約定地點販售
      ，因而為警查獲，顯見被告原即有販賣安非他命之意圖，
      非純因証人甲○○配合警方教唆所啟，核與「陷害教唆」
      尚屬有間，自不得援引陷害教唆予以免責，其因此取得之
      證據，即非出於不正之方法，亦難謂無證據能力（最高法
      院92年台上字第4558號、第6276號判決意旨可參）。
貳、實體部分：
一、訊據被告丙○○固直承於上開時地，先與證人甲○○以行動
    電話0000000000號連絡後，在查獲地點自其隨身
    腰際皮帶取出扣案第二級毒品甲基安非他命1包，而為佯裝
    購毒之員警查獲等情不諱，惟矢口否認有何販賣第二級毒品
    未遂犯行，辯稱：查獲當日晚上是「阿傑」打電話給伊，在
    電話中稱其友人要毒品，要伊救他及他朋友，伊說向別人拿
    是8500元，但伊已經用過，扣案甲基安非他命只有半錢不夠
    8500元的份量，當天只是要拿過去請他吃看看，該包甲基安
    非他命是向「國祥」購買，剩下份量尚可施用約七、八次，
    伊並無販賣毒品予證人甲○○之故意，僅有轉讓第二級毒品
    甲基安非他命云云。
二、經查：
(一)上開犯罪事實，業據證人甲○○於原審96年3月16日審理時
    具結證稱：「自認識到現在與被告見過三次面... 第三次，
    我打電話去警局檢舉，我與警員說交易時間及地點，我與被
    告交易時，就被警察查獲了... （你打電話去警局檢舉前，
    有否已先連絡被告說要買毒品的事？該通連絡你如何告訴被
    告？）有，我問他有否安非他命，他說有，我說有否一錢，
    他說沒有那麼多，說有半錢，我就跟他約在黎明路與公益路
    口... 打完該通電話後我就到約定地點即黎明路及公益路口
    ，我就打電話給警察局，說我要檢舉有人販賣毒品，並向警
    察說時間及地點... （你檢舉電話打完後情形？）我檢舉完
    我在現場等被告，因為約的時間尚未到。被告開車來後，我
    上被告車，被告自他駕駛座處拿安非他命，我在後座，我們
    正在與被告交易時，就有四個警察到現場，前面兩個後面兩
    個開車門，叫我們不要動。... （一直被告到現場與你交易
    間，警察有否到現場？當時警察有否喬裝你朋友與你一同上
    被告車？）有，有，剛才檢察官沒有問我有否人與我一同上
    車。實際是警察先打電話給我問我被告有否到，我說還沒，
    但警察是被告到前就到現場，說要假裝我朋友，說他要向被
    告買毒品... （你打第一通電話給被告要買毒品時，是說何
    人要買毒品？）我自己... （你在現場等候期間，有否再與
    被告通過電話？）沒有... （你既然第一次告訴被告是你要
    買毒品，到了現場又告訴被告是你朋友要買，是否不一致？
    ）我是被告到後才告訴被告，該人是我朋友，想要看看東西
    好不好，他想要向被告買毒品... （喬裝你朋友的警員後來
    有否上車？）有，他坐前座... （你們何時談價格？）我們
    在車上時，是被告自己與喬裝我朋友的警員談的，警員問他
    說半錢多少錢？但後來我沒有注意在聽... （你打電話給被
    告時，被告有否告訴你，該天毒品是不夠，他只是要拿給你
    吃看看？）他只有說是毒品不夠，但沒有說要給我吃看看
    ... （在電話內被告說他毒品不夠，是何意？）他那邊沒有
    那麼多... （被告有否要賣你的意思？）有，我問他有否一
    錢，他說沒有，說有半錢... （電話中被告有否提及半錢他
    向別人拿8500元，你說你向別人拿只要8000元？）有提到
    ... （你向被告說你向別人拿8000元時，被告如何反應？）
    被告說現在價格與那時價格不同，我說價錢不要開太離譜，
    被告就說不然我東西先拿過去再講... （你與查獲警員在本
    案查獲前，是否認識？）不認識．．（你為何要檢舉被告？
    ）我施用安非他命很多年了，我家人會擔心，我才想戒掉才
    會去檢舉... （你有否與被告一同施用安非他命過？）沒有
    ... （被告是否有拿過毒品請你吃？）沒有（故當天你與被
    告連絡要買毒品，是警察要你打的？）不是，是我自己要打
    的... （警察上車後，被告有否與警察談價錢？）我在後座
    ，沒有聽到... （是否你與警察一上車，被告就拿出毒品？
    ）是... （被告拿出毒品後情形？）被告拿給警察看說可不
    可以，警察就把被告抓起來... （故你也不確定在車上時警
    察有否與被告談到價錢？）是... （為何10月25日你突然要
    去檢舉被告？）因為我母親向我下跪，要我不要再踫毒品，
    我才下定決心去檢舉... （被告有否問你本次與之前買的量
    差那麼多？）沒有... （你當天有否帶可買半錢的現金去？
    ）沒有，我只有幾百元... （當天你打給被告時，被告有否
    同意要賣你或是只要給你吃看看？）當天就有要賣我，但沒
    有一錢只有半錢... （到底被告有否免費請你吃安非他命？
    ）沒有印象，我記得我只有向他買過... （有否與被告一同
    吃過安非他命？）沒有」等語綦詳（見原審卷第178頁至第
    191頁）；核與證人於本院證述「（你與在場的被告丙○○
    認識嗎？）認識，見過三次面... （你們是什麼事情見面的
    ？）是我向他買毒品見面的（時間？地點？）時間忘記了，
    地點是太原路駕訓班附近... （你向他買多少數量？）都是
    買一次壹仟元這樣，壹仟元幾公克我不清楚... （你如何與
    被告聯絡？）打行動電話... （你之前有無與被告共同吸食
    過毒品？）沒有... （你這次為何要檢舉被告？）因為我媽
    已經告誡過我三次了，所以這次我就出面檢舉... （你如何
    向警察講的？）我是向警察說有一個線索要提供給警察，看
    他們要不要這樣子... （你是先與被告聯絡還是先報案？）
    我先報案... （你打電話時，警察在旁邊嗎？你在哪裡打的
    電話？）打給被告時還沒有，我是在黎明路那邊打電話的，
    警察要我先聯絡被告，然後告知他們地點，警察就過來這樣
    ，我人在外面，警察自行過來的... （也就是說你報案後，
    你都沒有與警察在車上一起過？）沒有（你打電話給被告是
    如何說的？他如何回答？）我向他說要拿「一錢」的東西，
    看他能不能送過來，他說他那邊沒有那麼多，只有半錢而已
    ，如果要的話，可以拿過來... （你當時有無談價錢？）有
    的，半錢是八千元... （那你的意思如何？）證人答我就請
    他拿過來，平常交易的方式是用現金，也就是說一手交錢，
    一手交貨... （當時你有無給被告錢？）那時候沒有，因為
    警察已經過來了，人在車上了... 當時我身上有錢，有九千
    多元... （辯護人問：之前你的筆錄說你的身上只有幾百元
    而已？）是的，但是時間、地點不同，那是在「麻吉」遊藝
    場那邊的那一次，一樣是向一個綽號是阿偉的人買，但是是
    不同人... 被告綽號是阿偉，但是被告這個阿偉是我朋友介
    紹的，與麻吉遊藝場那個阿偉是不同一個人... （問：既然
    不是同一人，以前為何不講？）因為沒有問... 被告之前也
    是有賣過毒品給我，但是沒有與我一起吸食過... （問除了
    你報警那一次，你是否另外兩次也是向被告丙○○買的？）
    是的... 這兩次. 駕訓班那一次是我自己去的，買壹仟元，
    另一次是我與朋友一起去的，就是在大坑那邊，買了二千元
    ... 」等語（見本院卷第98-100頁），所證關於案發時之交
    易情節，前後大致相符，堪以採憑。
(二)況查，被告於95年10月26日警詢時，供稱：「95年10月25日
    23時20分許，在臺中市○○區○○路與公益路路口，當場查
    獲我要販賣毒品安非他命於警方查獲數量淨重1.46公克...
    甲○○是打我的行動電話0000000000號與我聯絡的... （甲○○與你的談話內容為何？）甲○○問我有沒有毒品安非他
    命，他說他好幾天沒有用，要向我購買，我向他說現在毒品
    安非他命很貴，他要向我購買半錢（一點四六公克），我說
    要8500元，他說好便約定在臺中市○○區○○路與公益路路
    口交易... （甲○○向你購買毒品安非他命是何人前往交易
    ？是何人收取交易現金？）我本人，我.. 甲○○的電話是
    0000000000，我是用ＢＥＮＱ手機跟他連絡，號碼是000000
    00000號... 我會將購買者的份量減少賣對方一樣的價錢（
    獲利毒品安非他命自己使用）... 每次販賣獲利約五百元..
    . 我是從腰際的皮帶拿出與對方交易... （警方查獲的安非
    他命是何人所有？）我所有... （你為何要販賣安非他命？
    ）我要從中賺取毒品安非他命供自己吸食（例如零點一公克
    為一千元，我會賣零點零八公克或零點零七公克，其他供自
    己吸食），現金不一定每次都有賺」等語（見警卷第4、5頁
    ）；於檢察官同日偵訊時，仍供稱：「我與甲○○交易毒品
    時，被警察當場查獲，並扣得安非他命一包淨重1.46公克、
    0000000000號的晶片卡及手機一支... 我從95年6月份跟『
    阿賓』買毒品，本來是自己用，後來甲○○跟我說他好多天
    沒有用，打我的手機約我出來，我就把該包毒品以八千五百
    元賣給甲○○，1.46公克的安非他命約可施用十次左右...
    （為何要賣8500元？）因為我向『阿賓』買時就買八千元了
   ，這樣可以有五百元的利潤... （是否承認販賣安非他命毒
    品？）承認」等語（見偵卷第9-10頁）；於同日移送至原審
    法官訊問時亦坦認：「當時『阿傑』打電話給我，問我有沒
    有毒品安非他命，我說有，他說他很多天沒有吃，我想說就
    拿過去給他吃，他問我買多少錢，我說很貴，是八千元至八
    千五百元，但沒有跟他拿錢，我只想說拿給他吃，他沒有錢
    ...（他是否要跟你買？）他有問我價錢，問我拿多少錢，
    他就跟我說他在哪裡，他說要以我拿的價錢跟我買，其實我
    不想賣他，只是要給他吃，我跟他說先看東西再說，我只有
    跟他講我買8500元，但是我沒有說要賣給他說多少錢...（
    為何在檢察官那裡是說向『阿賓』買八千元，如果賣8500元
    的話，你有五百元的利潤？）因為我跟檢察官講說8500元，
    沒有人相信我沒有從中賺取利潤，所以我才說我有賺取五百
    元的利潤，我只有賺吃的部分，就是說從上手拿8500元的價
    格，賣給甲○○8500元，但從中減少重量，拿一些來吃」等
    情（參聲羈卷第4-5頁），足見被告確實坦承自出售予證人
    甲○○之甲基安非他命中撥些份量供自己施用後，再轉售予
    證人甲○○。被告自始有出售毒品甲基安非他命予證人甲○○之犯意，並亟欲賺取可施用部分毒品之差價利益甚明。以
    上被告及證人甲○○所供雖略有出入，惟參酌渠等自警詢所
    供如何為警查獲，甲○○如何撥打被告行動電話與之聯絡交
    易毒品數量及價錢之過程、雙方之行動電話號碼、被告以如
    何之方法販賣牟利等節核屬相符，本院依自由心證予以斟酌
    ，其證述案發時確係約定交易毒品甲基安非他命之基本事實
    之陳述與真實性無礙時，仍得予以採信，非謂其餘細節稍有
    不符，即謂全部均為不可採納。
(三)再者，檢警單位對於毒品之查緝從不遺餘力，且為查緝之重
    要任務，當為被告及任一施用、販賣毒品者所明知。而被告
    於原審亦供承自95年5、6月開始施用甲基安非他命直到同年
    10月25日為止，為警查獲前仍有在車上施用，開始施用毒品
    即向「阿賓」購買，加班時施用甲基安非他命每日約1次，
    證人甲○○從未免費請伊施用過等情（見原審卷第12、13、
    204頁、警卷第6頁），顯見被告自己即有固定施用毒品之需
    求。又被告於警詢時曾供稱：「我向他（指甲○○）說現在
    毒品安非他命很貴」等語，於檢察官偵訊時供稱：「... 我
    都自己吸食，我自己吸都不夠了，怎麼賣人家？」（見偵卷
    第41頁）等情，足見被告對於甲基安非他命之取得來源已甚
    為不易至明。而被告先供稱與證人甲○○不熟，僅見過一、
    二次面（參原審卷第55頁），後供稱與證人甲○○只有見過
    二次面，該二次見面都是伊請證人甲○○免費施用甲基安非
    他命，第一次是伊與證人甲○○共同施用，第二次則是伊請
    證人甲○○與綽號「賴達」之男子一起施用，伊自己未施用
    ，該二次施用份量各約2000元左右，第三次即是本案就被查
    獲等情（參原審卷第203、204頁），既然被告與證人甲○○
    彼此間互不熟識，此均經被告及證人甲○○證述在卷（參原
    審卷第178頁），二人交情自屬有限，甚至陌生，何以被告
    自己施用份量已有不足，謂其尚無償供予交情甚淺之甲○○
    施用與綽號「賴達」之男子施用，本案又要免費提供售價高
    達8500元之甲基安非他命予證人甲○○、甚至是其毫不認識
    且未曾見聞過之證人甲○○之友人（即證人張文紹）施用毒
    品？顯然違背常情甚明；且查獲當日被告所攜帶之甲基安非
    他命，其含袋重達1.653公克（約半錢）、價值約8000元或
    8500元，據被告供稱尚可施用相當於10 次或7、8次左右之
    份量（參偵卷第10頁、原審卷第54、55頁），與證人甲○○
    於原審審理時所陳於本案之前曾向被告購買每次價金1、2千
    元左右（參原審卷第183頁。惟此部分縱屬成罪，因時間相
    隔達三個月餘，亦難認與本案具有接續犯或集合犯之實質上
    一罪關係，且此部分未據起訴，依法即不得審理）之數量、
    價錢相差甚多。如被告只是單純要提供證人甲○○或其友人
    一同施用，以其供稱前免費提供甲基安非他命予證人甲○○
    施用之份量為價約2000元左右之毒品，何以本案要提供價值
    8000元或8500百元之毒品前往，而不是提供可適合二人或三
    人施用之份量已足（被告供稱證人甲○○說有友人要用故帶
    毒品前往，顯然其所提供之份量充其量亦僅需供證人甲○○
    、該名友人及被告等三人施用即足）？又被告雖於原審審理
    時另辯稱因為當日伊才向綽號「阿彬」之男子購入該包毒品
    ，證人甲○○說要看看，而當時伊已經施用過約2、3千元份
    量之毒品，伊才將剩餘的整包毒品帶給他看，如果他要，伊
    可以幫忙向綽號「國祥」男子拿等語（參原審卷第205頁）
    ，亦核與其於原審訊問時供稱：該包毒品已經買了快一個月
    ，係向綽號「阿彬」之男子購買約8000元，伊已經有吃該包
    毒品了（參原審卷第14、15頁）等語不符，足見被告辯稱係
    案發當日甫購入該包毒品甲基安非他命，以致無暇將整包價
    值約8000元或8500元之甲基安非他命攜往何處擺放，才將該
    包毒品攜往與證人甲○○會面云云，顯係臨訟狡飾之詞。是
    被告所辯查獲當日之所以會攜帶扣案之毒品甲基安非他命，
    單純是要與證人甲○○或其友人一同施用云云，實難想像，
    委無可採。從而，證人甲○○所證被告先前未曾免費提供甲
    基安非他命供伊使用，本案查獲之該次是要向被告購買甲基
    安非他命，並非被告要提供伊等免費施用甲基安非他命等情
    ，既符常情，自堪採信。
(四)又本案係證人甲○○避免更多人繼續受毒害，主動前往警局
    檢舉被告販賣毒品案，為求得順利逮捕被告，又為避免證人
    甲○○遭以違反毒品危害防制條例等相關罪嫌予以移送，始
    由具警員身分之證人張文紹陪同前往，業據證人張文紹、王
    志浩、甲○○具結證述在卷（見原審卷第99、100、190-192
    頁），故無論係證人甲○○或證人張文紹，其等雖無購買毒
    品之真意，然被告於向綽號「阿彬」者購買毒品後，除供自
    己施用外，於友人欲購買毒品者亦不排除販毒以賺取些許毒
    品份量供自己施用之販毒以牟利之意思，適於證人甲○○撥
    打電話佯稱有友人欲購買毒品時，被告亦有意販售予以承諾
    （證人甲○○雖證稱於本案之前曾向被告購買過二次，然其
    等交易次數並不多，而被告亦屬有施用毒品習性者，則被告
    於向綽號「阿彬」購入之初，是否即在意圖販賣而營利，尚
    非無疑，亦即於本案尚無法證明被告係因為意圖營利之犯意
    而購入毒品甲基安非他命），惟觀其與甲○○於案發時聯絡
    交易之其節觀之，其販賣毒品之意思係自綽號「阿彬」購入
    毒品後、如有人洽購時即萌此販賣之意圖，並非緣於案發時
    證人甲○○多方懇求才使被告因之有出售毒品之意念，此由
    證人張文紹證稱：「（有無聽到甲○○說要買，但被告不太
    願意賣之類的對話？）我聽到被告與甲○○對話時間很短，
    只有一下子，甲○○說『我現在不方便，替我送半錢安非他
    命』，又說『8000可不可以？』，後來又說『好啦！好啦！
    就8500元』」等語可明（參原審卷第106頁），證人甲○○
    亦證稱：「我問他有否安非他命，他說有，我說有否一錢，
    他說沒有那麼多，說有半錢，我就跟他約在黎明路與公益路
    口... （電話中被告有否提及半錢他向別人拿8500元，你說
    你向別人拿只要8000元？）有提到... （你向被告說你向別
    人拿8000元時，被告如何反應？）被告說現在價格與那時價
    格不同，我說價錢不要開太離譜，被告就說不然我東西先拿
    過去再講... 當時確實有談好價錢，但我有反應若向『賴達
    』拿，不用那麼多... 當天就有要賣我，但沒有一錢，只有
    半錢」（見原審卷第180、183、190頁），被告於證人甲○○表示欲購買毒品之際，即有販賣毒品之意圖至明，而非因
    為遭受警方、證人甲○○之誘騙而興起販賣毒品之犯意，堪
    以認定。被告之選任辯護人辯護意旨稱被告自始無販賣毒品
    之犯意，充其量僅有轉讓毒品未遂或單純持有毒品等罪嫌，
    查與事實不符，委無足採。
(五)綜上所述，被告前開辯解均無可採。而查獲之毒品經送鑑定
    結果，確實檢出甲基安非他命成分，送驗數量含塑膠袋重
    1.653公克，驗餘數量含袋重1.635公克等情，有行政院衛生
    署管制藥品管理局管檢字第0950013055號鑑定書一份在卷可
    按。而被告使用之0000000000號行動電話與證人甲○○使用
    之0000000000號行動電話，於查獲當日之95年10月25日22時
    零7分有通話1秒、同日22時零8分有通話65秒、同日22時10
    分有通話4秒、同日22時17分有通話88秒、同日22時50分有
    通話115秒等多次通話之紀錄，亦有雙向通聯查詢紀錄一份
    （見原審卷第31-32頁）在卷可按。本件事證已臻明確，被
    告犯行至堪認定。又被告雖一度供稱向綽號「阿彬」之男子
    購入，又改稱係向綽號「國祥」之男子購入扣案之毒品；有
    供稱係於查獲前一個月左右購入，又改稱於查獲當日購入等
    部分，前後所供不一，茲以被告於警、偵訊、原審訊問時所
    供稱核與證人甲○○所述相同之綽號「阿彬」之男子為被告
    購買本扣案毒品之來源，且認定被告於95年10月25日查獲之
    前某時所購入等較屬可採，併予補充敘明。
三、末查，成癮性藥物之施用及交易，均屬法律所禁止之行為，
    現行毒品危害防制條例不惟將成癮性藥物定義為「毒品」，
    對於販賣毒品者者更均科以重刑，是於「交易風險」極高之
    下，從事毒品販賣者可賺取相當利潤，此為情理上必然之事
    ；且查販賣毒品安非他命有其獨特之販售路線及管道，復無
    公定價格，容易分裝份量，而每次買賣之價量，可能隨時依
    雙方關係深淺、資力、需求量及對行情之認知、來源是否充
    裕、查緝是否嚴緊、購買者被查獲時供述購買對象之可能風
    險之評估等，而異其標準，非可一概而論，從而販賣之利得
    ，一般除被告坦承犯行或價量俱臻明確外，委難察得實情，
    惟販賣之人從價差或量差中牟利之方式雖異，然其販賣行為
    在意圖營利則同一。職是之故，縱未確切查得販賣賺取之實
    際差價，但除別有事證，足認係按同一價格轉讓，確未牟利
    外，尚難執此認非法販賣之事證有所不足，致知過坦承者難
    辭重典，飾詞否認者反得逞僥倖，而失情理之平；本件被告
    既一再否認有販賣之行為，復於本院辯稱係轉讓該包安非他
    命予甲○○施用，雖因未遂而無從依此而確認被告販賣可得
    之利潤，然被告既干冒科以重刑之危險販賣毒品安非他命，
    且於警偵訊中已供述其留存自己施用部分而以同一購入價額
    售出之牟利方法，若謂被告無營利之意圖，孰能置信。則被
    告有營利之意圖，灼然甚明。
四、核被告與證人甲○○達成安非他命買賣交易之合意後，即依
    約定前往交易地點，未及交付安非他命之際，即為警查獲。
    核其所為，係犯毒品危害防制條例第4條第6項、第2項之販
    賣第二級毒品未遂罪。被告持有毒品之低度行為應為販賣之
    高度行為所吸收，不另論罪。又被告已著手於販賣毒品之行
    為而未遂，其行為僅止於未遂階段，應依刑法第25條第2項
    規定按既遂犯之刑減輕之。公訴人雖認被告涉犯同條例第4
    條第2項之販賣毒品既遂罪嫌，惟被告於證人甲○○表示購
    買毒品之際，其雖有販賣毒品之意思，然證人甲○○、張文
    紹均無購買毒品之真意，自始不可能達成買賣之合意，復無
    積極證據證明被告於向綽號「阿彬」者購入甲基安非他命之
    初，即基於營利之意圖，予以販入，已如前述，是被告所為
    尚處於未遂階段，未達至既遂程度，且於適用基本法條並未
    予變更，併予敘明。公訴人上訴意旨以原審判決未及審理被
    告自95年7、8月間起至同年10月25日案發該次止，前分別在
    臺中市○○路中台駕訓班及大坑東山樂園附近，以1000元及
    2000元之價格接續販賣毒品給證人甲○○，與本案合計共3
    次，且在刑法評價上為集合犯，屬實質上一罪，為起訴效力
    所及，原審漏未併案審理為由，提起上訴云云，雖據證人甲○○自警、偵訊、原審及本院中為一致供述，但被告於本院
    堅稱其未曾販賣毒品甲基安非他命給甲○○，僅有將毒品提
    供給趙某一起施用，所為僅係轉讓毒品云云，惟按95年7月1
    日起施行之修正刑法，基於一罪一罰，以實現刑罰公平原則
    之考量，將包含多數侵害法益行為，但科刑上僅論以一罪之
    連續犯及僅成立實質一罪之常業犯規定刪除，為避免流於嚴
    苛，原可單獨成罪之多數行為，苟依社會通念，認在刑罰上
    予以單純一罪評價，始符合刑罰公平原則者，自應僅總括地
    論以一罪，然其範圍之認定，須與修法之意旨相契合。又集
    合犯係指犯罪構成要件之行為，依其本質、犯罪目的或社會
    常態觀之，常具有反覆、繼續為之之特性，此等反覆實行之
    行為，於自然意義上雖係數行為，但依社會通念，法律上應
    僅為一總括之評價，法律乃將之規定為一獨立之犯罪類型，
    而為包括一罪；故犯罪是否包括一罪之集合犯，客觀上，應
    斟酌其法律規定文字之本來意涵、實現該犯罪目的之必要手
    段、社會生活經驗中該犯罪實行常態及社會通念等；主觀上
    ，則視其是否出於行為人之一次決意，並秉持刑罰公平原則
    而予判斷，如行為人意圖營利而販賣毒品之行為，為實現牟
    利之犯罪目的，依吾人之生活經驗，其犯罪之實行，固以反
    覆、繼續為常態，縱認被告確有公訴人所指多次販賣之行為
    ，然所指販賣毒品之時間，自95年7月間起迄同年10月25日
    止，長達近3個月，販賣地點如前所述係在不同地點，此類
    綿延數月，異時、異地之販賣毒品行為，依社會通念，尚難
    認以評價為一罪為適當，自不得認僅成立包括一罪，而對於
    多次販賣海洛因之行為，應成立數罪，較合乎刑罰公平原則
    （最高法院96年度台上字第3531、3134、1850、1168號判決
    足參），是公訴人之上訴容有誤解。從而，原審適用刑事訴
    訟法第299條第1項、毒品危害防制條例第4條第6項、第2項
    、第18條第1項前段、第19條第1項前段、刑法第11條、第25
    條等規定，並審酌毒品害人不淺，被告除供一己施用外，另
    起意販毒予甲○○，擴大毒害，猶較一般單純施用毒品者對
    社會危害更甚，惟以被告本案尚未及販出即為警查獲，尚未
    有所利得，暨犯後態度，迄無法提供「阿彬」或「國祥」者
    之真實姓名年籍資料以供查證，顯未吐實而無悔意等一切情
    狀，論以販賣第二級毒品未遂，量處有期徒刑3年10月，扣
    案之第二級毒品甲基安非他命一包（驗餘含塑膠袋重一點六
    三五公克），為違禁物，諭知沒收銷燬之；至其外包塑膠袋
    及號碼為0000000000號行動電話一支，為供被告與證人甲○○連絡販賣毒品所用之物，且為被告所有，諭知沒收之，其
    認事用法核無違誤，量刑亦屬允當，被告上訴否認犯罪，查
    係飾詞狡辯，已如前述，是公訴人及被告之上訴均為無理由
    ，應予駁回。
據上論斷，應依刑事訴訟法第第368條，判決如主文。
本案經檢察官丁○○到庭執行職務。
中　　華　　民　　國　　96　　年　　8　　月　　 21　　日
            刑事第七庭    審判長法  官  林  榮  龍
                                法  官  江  錫  麟
                                法  官  張  惠  立
上正本證明與原本無異。
如不服本判決應於收受送達後十日內向本院提出上訴書狀，其未
敘述上訴之理由者並得於提起上訴後十日內向本院補提理由書 (
均須按他造當事人之人數附繕本)。
                                書記官  林  育  德
中　　華　　民　　國　　96　　年　　8 　　月　　22　　日
